臺灣臺北地方法院民事裁定　　　　　 100年度消債更字第69號
聲　請　人
即債務人　　趙俊柱
相　對　人
即債權人　　台灣中小企業銀行股份有限公司
法定代理人　羅澤成
相　對　人
即債權人　　中國信託商業銀行股份有限公司
法定代理人　辜松
相　對　人
即債權人　　士林農會
上列當事人因消費者債務清理事件聲請更生，本院裁定如下：
    主  文
聲請駁回。
聲請費用由聲請人負擔。
    理  由
一、按債務人對於金融機構因消費借貸、自用住宅借款、信用卡
    或現金卡契約而負債務，在聲請更生或清算前，應提出債權
    人清冊，以書面向最大債權金融機構請求協商債務清償方案
    並表明共同協商之意旨，消費者債務清理條例第151條第1項
    定有明文。又聲請更生或清算不合程式或不備其他要件者，
    法院應以裁定駁回之，但其情形可以補正者，法院應定期間
    先命補正，復為同條例第8條所明定。
二、查本件債務人向本院聲請更生，雖主張其積欠相對人台灣中
    小企業銀行、中國信託商業銀行及台北市士林區農會債務
    5,446,885 元，有不能清償債務情事，前已提出債權人清冊
    ，以書面向最大債權金融機構台灣中小企業銀行請求共同協
    商債務清償方案，惟協商不成立，且其無擔保或無優先權之
    債務總額未逾新臺幣1,200 萬元，復未經法院裁定開始清算
    程序或宣告破產，爰依消費者債務清理條例第3 條規定聲請
    更生云云。但查：
（1）按消費者債務清理條例條例第151 條第1 項所稱之金融機
     構，其中銀行業包含信用合作社、農會信用部、漁會信用
     部、票券金融公司、信用卡業務機構及郵政儲金匯業局等
     機構。
（2）經查，依聲請人陳報債權人清冊所載，聲請人積欠債權人
     債務數額分別為台灣中小企業銀行新台幣（下同）500,769
     元、中國信託商業銀行323,644 元及台北市士林區農會
     4,633, 472元，故聲請人之最大債權金融機構係台北市士
     林區農會，而聲請人提出其先以書面向最大債權金融機構
     請求共同協商債務而協商不成立之資料相對債權銀行為台
     灣中小企業銀行，並非聲請人最大債權金融機構。
（3）再者，相對人台灣中小企業銀行收受聲請人聲請債務前置
     協商通知後，並未轉知最大債權金融機構台北市士林區農
     會，亦未按消費者債務清理條例條例施行細則第43條第1項
     之規定，依債務人提出之債權人清冊，通知全體債權人與
     債務人為債務清償之協商，而逕自以「依照『金融機構辦
     理消費者債務清理條例前置協商作業準則』第伍章第四節
     第（三）款第四目規範：保證債務不納入前置協商」，對
     聲請人發協商不成立通知，此有台灣中小企業銀行100 年7
     月8 日覆函及檢附聲請書、前置協商不成立通知書等資料
     在卷可稽，故該銀行雖發予聲請人上開前置協商不成立通
     知，難認聲請與最大債權金融機構間已依法踐行消費者債
     務清理條例條例第151 條第1 項之先行協商程序。
（4）至聲請人陳報之最大債權人台北市士林區農會所負債務4,
     633,472 元，雖係對第三人王治平與台北市士林區農會間
     借貸契約所負之連帶保證債務，然依消費者債務清理條例
     條例第151 條第1 項之規定，前置協商之債務僅限於因消
     費借貸、自用住宅借款、信用卡或現金卡契約而負之債務
     ，而保證契約之性質，係從屬主契約而具有從屬性，故若
     保證債務之主債務人係因消費借貸、自用住宅、信用卡或
     現金卡而成立債務時，連帶保證債務人所負從屬於該主債
     務之連帶保證債務，自應依上開條例規定進行前置協商程
     序，自屬上開法條規定之前置協商債務範圍。（參司法院
     97年第4 期民事業務研究會第9 號法律問題研審小組意見
     ）。故本件聲請人於本件聲請更生前，並未踐行以書面向
     最大債權金融機構台北市士林區農會請求共同協商債務清
     償方案而協商不成立之情形。
 三、綜上，本件聲請人即債務人聲請更生，既未遵循消費者債
     務清理條例第151 條第1 項之規定先行債務協商，且上開
     欠缺又屬無從補正，依上說明，自應駁回其更生之聲請，
     爰裁定如主文。
中    華    民    國   100    年    8     月    26    日
              民事二十一庭  法      官  張嘉芬
上為正本係照原本作成。
如不服本裁定，應於裁定送達後10日內，以書狀向本院提出抗告
，並繳納抗告費新臺幣1千元。
中    華    民    國   100    年    8     月    26    日
                            書  記  官  高宥恩